臺灣高等法院臺中分院刑事判決　　　　　　　　　九十一年度上易字第三八三號
　　上　訴　人
　　即自訴　人　甲○○即光華機車行
　　自訴代理人　乙○○
　　被　　　告　丙○○
右上訴人因被告違反動產擔保交易法案件，不服臺灣臺中地方法院九十年度自字第七
二０號，中華民國九十一年年一月十一日第一審判決，本院判決如左：
    主  文
原判決撤銷。
丙○○動產擔保交易之債務人，意圖不法之利益，將標的物遷移，致生損害於債權人
，處拘役貳拾日，如易科罰金，以佰元折算壹日。
    事  實
一、丙○○於民國（下同）八十九年六月九日以動產擔保交易附條件買賣方式，分期
    付款向甲○○即光華機車行購買ＦＡ７─四五九號重型機車一部，雙方約定總價
    金為新台幣（下同）五萬一千六百六十元，自八十九年六月九日起至同年十二月
    十日止，每月一期、分六期給付，每月十日付款八千六百十元，標的物存放地點
    為台中縣潭子鄉○○路○段二八七巷九弄一七二號，在價金未付清前，標的物所
    有權仍屬於甲○○即光華機車行購買所有，買受人僅得依約占有使用，不得任意
    遷移或為其他處分，並訂立附條件買賣契約，為動產擔保交易之債務人。詎丙○
    ○於繳納訂金及第一期款共一萬六千六百十元後，即因生活困難拒不付款，並意
    圖不法之利益，於八十九年八月間，將該標的物遷移他處，致甲○○即光華機車
    行追索無著受有損害。
二、案經甲○○即光華機車行提起自訴。
    理  由
一、被告丙○○經合法傳喚，未於本院審判期日到庭，惟於原審審理時及本院調查時
    固均坦承於前開時地，以動產擔保交易附條件買賣方式，分期付款向甲○○即光
    華機車行購買ＦＡ７─四五九號重型機車一部，雙方約定總價金為五萬一千六百
    六十元，自八十九年六月九日起至同年十二月十日止，每月一期、分六期給付，
    每月十日付款八千六百十元，標的物存放地點為台中縣潭子鄉○○路○段二八七
    巷九弄一七二號，在價金未付清前，標的物所有權仍屬於甲○○即光華機車行購
    買所有，其僅繳納訂金及第一期款共一萬六千六百十元等事實不諱，惟矢口否認
    有何違反動產擔保交易法犯行，辯稱：「我的機車是被偷走的，我有向警察局報
    案」云云，惟查：被告之機車固曾遭竊，有桃園縣警察局車輛協尋證明單乙紙可
    資佐證（見本院審理卷第二十三頁），然被告右揭犯罪事實業據自訴人甲○○指
    訴綦詳，復有附條件買賣契約書行車執照、郵局存證信函等影本各一紙附卷可
    稽，且被告於原審審理時自承：「我買了機車之後，約在八十九年八月時，就遷
    到桃園縣龜山鄉○○○路的定穎電子公司，沒有在臺中」等語（詳見原審卷第七
    十二頁），參以被告所提之前揭車輛協尋證明單上記載之發生日期為八十九年十
    一月十八日，足認被告顯在機車失竊之前，即將本案動產擔保交易標的物遷移，
    本件事證已明，被告犯行堪以認定。
二、被告為動產擔保交易之債務人，於取得標的物後，將之遷移，使債權人追索無著
    ，致生損害於債權人，其有不法利益之意圖甚明，核其所為，係犯動產擔保交易
    法第三十八條之罪。原審判決認被告罪證明確予以論罪科刑，固非無見，惟按刑
    法第四十一條第一項於九十年一月十日經總統修正公布為：「犯最重本刑為五年
    以下有期徒刑以下之刑之罪，而受六個月以下有期徒刑或拘役之宣告，因身體、
    教育、職業、家庭之關係或其他正當事由，執行顯有困難者，得以一元以上三元
    以下折算一日，易科罰金。」，於九十年一月十二日生效，依刑法第二條第一項
    前段之規定，自應適用上開修正後之法律，原審判決未及適用修正後之第四十一
    條第一項前段之規定予以諭知易科罰金之折算標準，尚有未洽，自應由本院予以
    撤銷改判，爰審酌被告犯罪之動機、手段、所生危害、及犯後態度等一切情狀，
    量處被告拘役二十日，並依上開修正後之刑法第四十一條第一項前段之規定諭知
    易科罰金之折算標準，自訴人上訴意旨以原審量刑過輕等語，指摘原判決不當，
    惟審酌被告之犯罪動機、手段、所生危害、及犯後態度等一切情狀，且本件被告
    之機車嗣又遭竊盜等情，量處被告拘役二十日，核無不當之處，自訴人之上訴為
    無理由，附予敘明。
三、被告丙○○經合法傳喚，無正當理由未於本院審判期日到庭，爰不待其陳述逕行
    判決。
據上論斷，應依刑事訴訟法第三百六十九條第一項前段、第三百六十四條、第三百四
十三條、第二百九十九條第一項前段、動產擔保交易法第三十八條，刑法第十一條前
段、第二條第一項前段、第四十一條第一項前段，罰金罰鍰提高標準條例第一條前段
、第二條，判決如主文。
中    華    民    國    九十一    年     五         月       一         日
                                   臺灣高等法院臺中分院刑事第三庭
                                         審判長法  官  陳  朱  貴
                                               法  官  劉  連  星
                                               法  官  胡  忠  文
右正本證明與原本無異。
不得上訴。
                                               書記官  許  美  惠
中      華      民      國    九十一     年      五       月     二     日
附錄︰
動產擔保交易法第三十八條︰
動產擔保交易之債務人，意圖不法之利益，將標的物遷移、出賣、出質、移轉、抵押
或為其他處分，致生損害於債權人者，處三年以下有期徒刑、拘役或科或併科六千元
以下之罰金。
                                                                        Ｋ
